【裁判字號】    90,再,21
【裁判日期】    900320
【裁判案由】    確認租賃關係存在
【裁判全文】
臺灣高等法院民事裁定  九十年度再字第二一號
    再  審原告  苗栗縣政府
    法定代理人  傅學鵬
    再  審被告  甲○○
右當事人間因確認租賃關係存在事件，再審原告對中華民國八十六年六月二十日本院
八十五年上字第一八一七號確定判決提起再審之訴，本院裁定如左：
      主      文
再審之訴駁回。
再審訴訟費用由再審原告負擔。
      理      由
一、按提起再審之訴應表明：(一)當事人及法定代理人。(二)聲明不服之判決及提起再審
    之訴之陳述。(三)：：：：。(四)再審理由及關於再審理由並遵守不變期間之證據，
    此觀之民事訴訟法第五百零一條第一項規定甚明。
二、本件再審原告主張原確定判決（即本院八十五年上字第一八一七號判決），有「
    適用法規顯有錯誤」之情形，無非以再審被告曾於八十五年間起訴請求確認兩造
    就臺灣省苗栗縣頭屋鄉○○段六六一地號之公有河川地，有不定期之租賃關係存
    在，經臺灣新竹地方法院為再審被告勝訴判決（八十五年訴字第二一九號），再
    審原告提起上訴仍遭本院為再審原告敗訴判決（減縮部分除外），再審原告不服
    上訴第三審，經最高法院將本院八十五年上字第一八一七號判決廢棄發回本院更
    審後，始將原第一審法院判決廢棄為再審原告勝訴判決確定（本院八十七年上更
    (一)字第一０六號）。詎再審被告竟向本院提再審之訴以八十八年再字第一一三號
    將本院八十七年上更(一)字第一０六號確定判決廢棄，並認定本件訴訟標的價額未
    逾新台幣四十五萬元而不得上訴第三審，則本院前揭八十五年上字第一八一七號
    判決後即告確定。前揭八十五年上字第一八一七號判決既已確定，則再審原告前
    對此判決不服提起第三審上訴，自應認為係於不變期間提起再審之訴（參照最高
    法院三十一年抗字第四一五號判例），前揭「上訴狀」（即上訴第三審之書狀）
    既已表明「縱認飼養豬隻亦屬耕作之一種，惟再審被告有不自任耕作情形，原審
    卻認無不自任耕作情形」，「再審被告於七十二年之前即有違約之事實，再審原
    告之契約終止權即已產生，該終止權是否因七十二年間建築堤防後即為消滅，原
    審並未說明」等「適用法規顯有錯誤」之再審事由，即為本件已依法表明再審事
    由等語。然查再審原告八十六年七月二十三日提起第三審上訴時，斯時再審原告
    對本院八十五年上字第一八一七號判決，既無已確定之主觀認知（否則何須上訴
    ）而該書狀客觀上亦無「提起再審之訴」之陳述，亦難謂再審原告當時已有遵守
    再審不變期間之認知，則揆諸首開規定，再審原告將前揭第三審之「上訴狀」，
    認為係再審之訴書狀，即有未合，其據以為曾提起再審之訴，亦屬不合法。
三、據上論結，本件再審之訴不合法，依民事訴訟法第五百零二條、第七十八條，裁
    定如主文。
中      華      民      國      九十    年      三      月    二十      日
                                  民事第十七庭
                                        審判長法  官  鄭  雅  萍
                                              法  官  黃  小  瑩
                                              法  官  吳  謀  焰
右正本係照原本作成。
不得抗告。
中      華      民      國      九十    年      三      月    二十三    日
                                              書記官  黃  瑞  芬


司法院資訊處製作；財團法人民間司法改革基金會備份。
